【裁判字號】    98,審再易,47
【裁判日期】    981130
【裁判案由】    再審之訴
【裁判全文】
臺灣臺北地方法院民事判決            98年度審再易字第47號
再審原告    乙○○
再審被告    永豐商業銀行股份有限公司敦北分行
法定代理人  甲○○
上列當事人間請求返還存款事件，再審原告對於中華民國98年7
月29日本院98年度簡上字第232號第二審確定判決提起再審之訴
，本院判決如下：
    主      文
再審原告之訴駁回。
再審訴訟費用由再審原告負擔。
    事實及理由
甲、程序方面：
    按提起再審之訴，應於三十日之不變期間內提起，民事訴訟
    法第五百條第一項定有明文。卷查，再審原告係於民國98年
    8月3日收受本98年度簡上字第232號民事判決（下稱原確定
    判決）正本，迄其於98年8月31日提起本件再審之訴時，尚
    未逾民事訴訟法第五百條第一、二項規定三十日之不變期間
    ，合先敘明。
乙、得心證之理由：
一、再審原告起訴主張略以：其係本於消費寄託契約關係請求再
    審被告返還存款，而兩造對於有消費寄託關係及存款存在之
    事實既不爭執，則再審被告對於其抗辯有清償存款之事實自
    應負舉證責任，但再審被告所提皆為情況證據，尚未能證明
    有清償存款之事實；至於再審原告固然主張存款曾遭第三人
    盜領，但在再審被告尚未盡其就存款已清償事實之舉證責任
    前，再審原告並無就存款遭冒領事實舉證之義務。原確定判
    決徒以再審原告主張存款遭人冒領，即要求再審原告就冒領
    之事實舉證，違反民事訴訟法第二百七十七條規定，適用法
    規顯有錯誤。為此，爰依民事訴訟法第四百九十六條第一項
    第一款規定，提起本件再審之訴等語。並聲明：
  (一)原確定判決廢棄。
  (二)再審被告應給付再審原告新台幣（下同）105,000元及自97
    年12月13日起至清償日止，按年息百分之五計算之利息。
二、本件未經言詞辯論，再審被告亦未提出書狀作何聲明或陳述
    。
三、按民事訴訟法第四百九十六條第一項第一款所謂適用法規顯
    有錯誤者，係指確定判決所適用之法規顯然不合於法律規定
    ，或與司法院現尚有效及大法官會議之解釋，或本院尚有效
    之判例顯然違反者而言；至事實審法院認定事實錯誤，漏未
    斟酌證據或判決不備理由，雖得於判決確定前據為提起上訴
    之理由，究與適用法規顯有錯誤有別，當事人不得據以提起
    再審之訴。查：
  (一)按最高法院28年上字第1920號判例闡述表示：「請求履行債
    務之訴，原告就其所主張債權發生原因之事實，固有舉證之
    責任，若被告自認此項事實而主張該債權已因清償而消滅，
    則清償之事實，應由被告負舉證之責任，此觀民事訴訟法第
    二百七十七條之規定自明」。
  (二)再審原告雖指摘再審被告就存款已清償乙節並未盡舉證責任
    等語；但查，原確定判決已在綜合調查兩造所提出之存摺、
    存摺存款歷史往來明細查詢一覽表、證人黃松澤之證詞暨再
    審原告所為歷次陳述內容等證據後，認定再審被告已經清償
    存款與再審原告無訛（見原確定判決第3至4頁）。是以，揆
    諸上開最高法院28年上字第1920號判例意旨，原確定判決對
    於存款是否已清償之舉證責任分配（見原確定判決第4至5頁
    ），並未有違反民事訴訟法第二百七十七條前段規定情事。
    至於再審被告是否已善盡存款經清償完畢之舉證責任，此節
    實屬原審法院認定事實、取捨證據之職權範圍，乃係原審法
    院基於其事實審法院職權之正當行使；此外，再審原告並未
    具體表明原確定判決此部分事實認定有何悖於論理法則、經
    驗法則之處，其遽主張原確定判決適用法規錯誤，顯不足取
    。
  (三)再者，當事人主張有利於己之事實，就其事實有舉證之責任
    ，又私人之印章，由自己使用為常態，被人盜用為變態，主
    張變態事實之當事人，自應就此印章被盜用之事實負舉證之
    責任。原確定判決在認定再審被告已就存款為清償後，再審
    原告欲否認該清償之效力，遂於前訴訟程序中另主張提款條
    上印鑑有遭盜蓋以致於存款遭人冒領，則關於其存款係遭冒
    領一事自應舉證以實其說；據此，原確定判決經斟酌兩造全
    辯論意旨及調查證據之結果後，判斷事實，進而認定並無存
    款遭冒領之情事，揆諸首揭說明，並無舉證責任錯誤分配之
    判決適用法規錯誤可言。
四、綜上所述，原確定判決並無民事訴訟法第四百九十六條第一
    項第一款規定之再審事由存在，再審原告執以提起本件再審
    之訴，顯無理由，爰依同法第五百零二條第二項規定，不經
    言詞辯論，逕以判決駁回之。
五、本件事證已臻明確，再審原告所為之其他主張陳述並所提之
    證據，經本院審酌後，認均與本件之結論無礙，不再一一論
    述，併予敘明。
丙、據上論結，本件再審原告之訴為顯無再審理由，依民事訴訟
    法第五百零二條第二項、第七十八條，判決如主文。
中    華    民    國    98    年    11    月    30    日
                  民事第六庭  審判長法  官  朱漢寶
                                    法  官  劉又菁
                                    法  官  賴錦華
以上正本係照原本作成。
本判決不得上訴。
中    華    民    國    98    年    11    月    30    日
                                    書記官  張馨文

司法院資訊處製作；財團法人民間司法改革基金會備份。
